臺灣臺中地方法院刑事判決　　　　　　　 96年度易字第341號
公　訴　人　臺灣臺中地方法院檢察署檢察官
被　　　告　丙○○
上列被告因重利案件，經公訴人提起公訴（九十五年度偵字第二
八六五八號），被告於準備程序中就被訴事實為有罪之陳述，經
告以簡式審判之旨，並聽取意見後，合議庭裁定由受命法官獨任
進行簡式審判程序，本院判決如下：
    主 　 文
丙○○乘他人急迫貸以金錢，而取得與原本顯不相當之重利，累
犯，處有期徒刑月，如易科罰金，以新臺幣壹仟元折算壹日，
扣案之空白本票簿貳本、行動電話（諾基亞牌）壹支，均沒收；
又乘他人急迫貸以金錢，而取得與原本顯不相當之重利，累犯，
處有期徒刑月，如易科罰金，以新臺幣壹仟元折算壹日，扣案
之空白本票簿貳本、行動電話（諾基亞牌）壹支，均沒收。應執
行有期徒刑伍月，如易科罰金，以新臺幣壹仟元折算壹日，扣案
之空白本票簿貳本、行動電話（諾基亞牌）壹支，均沒收。
    犯罪事實
一、丙○○前曾於民國九十二年間因偽造文書案件，經臺灣屏東
    地方法院、臺灣高等法院高雄分院先後判處有期徒刑十一月
    ，經上訴最高法院，該院駁回上訴而於九十二年十月二日確
    定，入監執行後，於九十三年九月三十日縮刑期滿執行完畢
    。其仍不知悔改，基於乘他人急迫貸以金錢以取得重利之故
    意，於九十五年十月上旬某日在臺中市○○路與大業路口，
    趁甲○○急迫需錢花用之際，貸與甲○○新臺幣（下同）五
    萬元，但先預扣第一期利息五千元，實際僅交付四萬五千元
    ，利息為每萬元每十天一千元，因而收取月息三十分之與原
    本顯不相當之重利，其並要求甲○○簽立面額為十五萬元之
    本票一張，及交付國民身分證作為貸款擔保。丙○○另基於
    乘他人急迫貸以金錢以取得重利之故意，於九十五年十一月
    五日某日晚間八時許，在臺中市○○路與向上路口，趁乙○○急迫需錢花用之際，貸與乙○○一萬元，但先預扣二期利
    息四千元，實際僅交付六千元，利息為每萬元每十天二千元
    ，因而收取月息六十分之與原本顯不相當之重利，其並要乙○○簽立面額為三萬元之本票一張，及交付國民身分證作為
    貸款擔保。嗣於九十五年十二月八日下午七時五十分許，在
    臺中市○○路○段四０一號前，甲○○交付利息予丙○○時
    ，為警當場查獲，並扣得丙○○所有預備供犯罪所用之空白
    本票簿二本、其所有供貸放重利聯絡使用之行動電話（諾基
    亞牌）一支，以及非供犯罪使用之行動電話二支。
二、案經臺中市警察局報請臺灣臺中地方法院檢察署檢察官偵查
    起訴。
    理 　 由
一、訊據被告丙○○對其有於上揭時、地二次，趁證人甲○○、
    乙○○急迫之際貸以金錢，而取得顯不相當重利之事實，業
    於警訊時、偵查中及本院審理時供認不諱，核與證人甲○○
    、乙○○於警詢中證述情節大致相符。此外，復有被告所有
    預備供犯罪所用之空白本票簿二本、其所有供貸放重利聯絡
    使用之行動電話（諾基亞牌）一支扣案可資佐證，被告自白
    與事實相符，事證明確，其上揭重利之犯行，洵堪認定。
二、核被告二次所為之犯行，均係犯刑法第三百四十四條之乘他
    人急迫貸以金錢，而取得與原本顯不相當之重利罪。被告前
    曾於九十二年間因偽造文書案件，經臺灣屏東地方法院、臺
    灣高等法院高雄分院先後判處有期徒刑十一月，經上訴最高
    法院，該院駁回上訴而於九十二年十月二日確定，入監執行
    後，於九十三年九月三十日縮刑期滿執行完畢之事實，有臺
    灣高等法院被告前案紀錄表、刑案資料查註紀錄表各一份附
    卷可稽，其於五年以內再故意犯本件有期徒刑以上之二罪，
    應依刑法第四十七條第一項，均論以累犯，並各加重其刑。
    被告所為二次重利犯行，在連續犯之規定廢除後，即無概括
    之犯意存在，應認其彼此間之犯意各別，且其二次犯行時間
    ，相距約有一個月，亦難認係接續為之，是應分論併罰之。
    爰審酌被告年輕力壯，不思從事正當行業，以獲取生活費用
    ，竟乘人急迫之際而盤削重利，使證人二人陷於經濟困境難
　　以自拔，為一己之私利，不惜觸法，破壞社會經濟秩序，取
  　得之重利月息高達三十分、六十分，無視證人二人所受之痛
    若，惡性非輕，且前有定罪科刑之紀錄，素行非佳，惟其自
    始均坦承犯行，犯後態度尚可，其貸放金額因非高額，且期
    數不長，故而獲取之重利尚非鉅大，且與證人二人達成和解
    ，僅要求其二人返還本金，不再要求利息，有和解書二份附
    於本院卷可憑等一切情狀，分別量處如主文所示之刑，並定
    其應執行之刑，及諭知易科罰金之折算標準，以示懲儆。扣
    案之空白本票簿二本，為被告所有預備供犯重利罪所用之物
    ，扣案之行動電話（諾基亞牌）一支，為被告所有供貸放重
    利聯絡時使用之物，為供犯罪所用之物，業據被告供明在卷
    ，均依刑法第三十八條第一項第二款規定沒收之，然上開行
    動電話中之ＳＩＭ卡為電信公司所有之物，非屬被告所有，
    自不得宣告沒收之。另外扣案之行動電話二支，並無任何積
    極證據可資證明係供被告犯重利罪所用之物，被告亦供稱二
    支行動電話係其與家人、友人聯絡之用，未於高利借貸時使
    用，是其尚非屬供犯罪所用之物，自不得宣告沒收之，附此
    敘明。
據上論斷，應依刑事訴訟法第二百七十三條之一第一項、第二百
九十九條第一項前段，刑法第三百四十四條、第四十七條第一項
、第四十一條第一項前段、第五十一條第五款、第三十八條第一
項第二款，刑法施行法第一條之一第一項、第二項前段，判決如
主文。
本案經檢察官丁○○到庭執行職務
中　　華　　民　　國　　96　　年　　1 　　月　　31　　日
                  刑事第十五庭  法　官　楊真明
以上正本證明與原本無異。
如不服本判決，應於送達後十日內向本院提出上訴狀（須附繕本
），上訴於臺灣高等法院臺中分院。
                                書記官　呂苗澂
中　　華　　民　　國　　96　　年　　1 　　月　　31　　日
附錄本判決論罪科刑法條
中華民國刑法第三百四十四條：
　乘他人急迫、輕率或無經驗貸以金錢或其他物品，而取得與原
  本顯不相當之重利者，處一年以下有期徒刑、拘役或科或併科
  一千元以下罰金。
